【裁判字號】    87,訴,3427
【裁判日期】    890203
【裁判案由】    給付貨款
【裁判全文】
臺灣台北地方法院民事判決  八十七年訴字第三四二七號
    原      告  承信股份有限公司
    法定代理人  乙○○○
    訴訟代理人  甲○○
                丙○○
    複  代理人  戊  ○
    被      告  行政院國軍退除役官兵輔導委員會台北榮民技術勞務中心
                            設台北市○○路六六號
    法定代理人  丁○○      住.
    訴訟代理人  沈棱律師
    複  代理人  高景全律師
右當事人間給付貨款事件，本院判決如左：
    主      文
被告應給付原告新台幣壹佰壹拾貳萬柒仟玖佰陸拾捌元，及自民國八十七年八月八日
起至清償日止，按週年利率百分之五計算之利息。
訴訟費用由被告負擔。
本判決於原告以新台幣拾捌萬元為被告供擔保後，得假執行，但被告如於假執行程
序實施前，以新台幣壹佰壹拾貳萬柒仟玖佰陸拾捌元為原告預供擔保，得免為假執行
。
    事      實
甲、原告方面：
  壹、聲明：除假執行擔保金額外，如主文第一項所示。
  貳、陳述：
    一、被告於民國（下同）八十六年間向訴外人台灣電力公司股份有限公司（以下
        簡稱台電公司）台北南區營業處承攬海山區○○○路工程，嗣於八十六年八
        月一日與原告訂立塑膠硬管之物料採購合約，約定交貨地點為被告台北工區
        或所指定之中華民國台灣地區。被告分別於八十六年十月十八日及八十七年
        三月二十七日以書面通知原告、台電公司南投區營業處及彰化區營業處將於
        八十六年十一月二十八日及八十七年四月八日派員會同台電公司至原告處驗
        收塑膠硬管，驗收合格後原告陸續於八十六年十二月十七日、十二月二十七
        日、八十七年一月十四日、二月九日、三月五日、三月七日、四月七日將塑
        膠硬管運送至被告指定之彰化區營業處配電管路工程（以下簡稱系爭工程）
        工地，惟被告尚有貨款新台幣（下同）一百一十五萬零九百二十八元未清償
        ，爰依買賣之法律關係請求被告按法定利率加計遲延利息給付之。
    二、被告自承將系爭工程委由訴外人展暉工程有限公司（下稱展暉公司）協辦，
        足認被告已對外表示展暉公司為其代理人或機關、使者，而被告於八十六年
        十一月十八日及八十七年三月二十七日發函通知原告及台電公司南投區營業
        處、彰化區營業處會同驗收原告系爭塑膠硬管，並分別經被告公司人員楊正
        民、周季奎合格證明書簽認，其中並無關於展暉公司之字語，無從認定展暉
        公司與系爭貨物有何關係，被告雖否認系爭貨物簽收人王又平等為被告公司
        員工，惟彼等均曾代表被告參加系爭工程開工前工安講習，系爭貨物亦用於
        系爭工程之工地，被告自應負責，至八十七年號出貨單雖未經系爭工地人員
        具名簽收，惟確由訴外人林永欽運至工地，被告亦不否認系爭貨物均送至系
        爭工程之工地。退步言之，縱認被告已將系爭工程全部委由展暉公司施作，
        王又平等人為展暉公司之人員，應認展暉公司已得被告授權，依代理或機關
        、使者所為意思表示視為本人意思表示之法理，展暉公司之訂貨行為仍應視
        為被告之行為。
    四、經驗收合格之塑膠硬管為物料採購合約規定之規格，原告並交付被告如出貨
        單之數量，系爭貨物單價則依合約約定，是兩造間買賣關係之標的及價金均
        已確定；被告空言辯稱買賣關係存在於原告與展暉公司間，惟依展暉公司簽
        立之承攬工程承諾書及協辦工程切結書第三條均記載：本工程（作）連工帶
        料施工（除主要器材塑膠管類及配件、人手孔類、人手孔鐵蓋類，由貴中心
        供應外），可見塑膠硬管之費用不在展暉公司承攬報酬內，應由被告負責採
        購；被告雖辯稱與展暉公司口頭約定工程用料之塑膠硬管由展暉公司向原告
        訂購，惟並未舉證以實其說且與前開約定不符。
    五、物料採購合約雖約定被告會請台電會驗，並非代表訂貨，訂貨仍依被告通知
        單為準，然由工地人員機動叫貨、簽收以配合工程進度，要與常情無違，況
        簽約時被告處於優勢地位，原告不得不接受該條款，嗣後被告以口頭通知原
        告訂貨，出貨單亦經被告簽收，參以系爭合約所附標價紀錄第九條亦未限定
        須以書面通知交貨，且經原告簽收之出貨單非不可認為係訂貨通知單，應認
        原告已為訂貨之意思表示。而系爭貨物均已用於系爭工程之工地，被告復自
        承未向他人訂購塑膠硬管，應認被告確向原告訂購系爭貸物。
    六、被告指派訴外人雷國洋為被告常駐系爭工地負責人，應認雷國洋為被告之代
        理人，縱系爭貨物係雷國洋向原告訂購，亦應對被告發生效力。
  、證據：提出物料採購合約書、被告八十六年十一月十八日北勢道中字第八六一
      一一號驗收通知單、八十七年三月二十七日北勢道中字第八七０三二七號驗收
      通知單、台電公司南投區營業處八十六年十一月八日成品出廠紀錄、八十七年
      四月八日成品出廠紀錄各一件、出貨單七件為證，並聲請訊問證人林美珍、林
      文欽、韋輝明，另聲請向台電公司彰化區營業處函詢出貨單客戶簽收欄內署名
      王又平等人是否曾代表被告參加該處舉辦之開工前工安講習。
乙、被告方面：
  壹、聲明：
    一、原告之訴暨其假執行之聲請均請駁回。
    三、如受不利判決願供擔保請准免予假執行。
  貳、陳述：
    一、被告因承攬台灣電力公司台北南區營業處八十六年海山區配電管工程及彰化
        區營業處八十六年配電管路工程於八十六年八月一日與原告簽訂物料採購合
        約，被告復於同年十月十三日將系爭工程委由訴外人展暉公司協辦，並口頭
        約定工程所需塑膠硬管由展暉公司向原告採購，經業主台電公司審查清算後
        展暉公司再據以向被告結算請款，系爭貨物係展暉公司直接向原告採購，嗣
        因展暉公司倒閉，原告乃轉而向原告請款，此由原告所提出之出貨單抬頭原
        為展暉公司，原告為向被告請款乃將展暉劃掉改寫為北勞即被告可證。
    二、被告雖曾會同業主驗收系爭貨物，但驗收並不代表訂貨，依採購合約特別要
        項第六條約定，訂貨應以被告通知單為準，被告並未向原告訂貨，原告請求
        被告給付貨款即無理由。
    三、因被告已將系爭工程交由展暉公司承攬，自由展暉公司派其員工王又平等人
        參加工安講習，不能以此即認王又平等為被告公司人員，是彼等並非代理原
        告簽收系爭貨物。
    四、訴外人雷國洋僅為系爭工程之勞工安全衛生管理員，被告並未授權雷國洋為
        全權代理人，縱雷國洋向原告訂購系爭貨物，亦不能係代理被告為之。
  、證據：提出工程開工報告單、承攬工程承諾書、協辦工程切結書，並聲請訊問
      證人雷家仁、雷國洋、王錫勇（均送達不到未到庭）。
    理      由
一、原告主張：
（一）被告因承攬訴外人台電公司台北南區營業處承攬海山區○○○路工程而與原告
      訂立塑膠硬管之物料採購合約，被告亦派員會同台電公司至原告處驗收塑膠硬
      管，驗收合格後原告陸續將系爭貨物運送至系爭工程之工地，惟被告尚有貨款
      一百一十五萬零九百二十八元未清償，爰依買賣之法律關係請求被告給付等情
      。
（二）系爭貨物亦經被告公司員工王又平等人簽收，被告亦不否認系爭貨物均送至系
      爭工地，足見本件買賣關係存在於兩造之間；且縱認系爭貨物係展暉公司訂貨
      ，被告自承將系爭工程委由訴外人展暉公司協辦，應認展暉公司為被告之代理
      人或機關、使者，依表見代理之規定，展暉公司之訂貨行為應視為被告之行為
      。
二、被告則以：被告與原告簽訂物料採購合約，復將系爭工程委由展暉公司協辦，並
    口頭約定所需塑膠硬管由展暉公司向原告採購，系爭貨物係展暉公司直接向原告
    採購，嗣因展暉公司倒閉，原告乃轉而向原告請款；被告雖曾會同業主驗收系爭
    貨物，但驗收並不代表訂貨，依採購合約約定，訂貨應以被告通知單為準，被告
    並未向原告訂貨，原告自不得請求原告給付貨款等語，資為抗辯。
三、原告主張兩造曾簽訂兩造於八十六年八月一日訂立塑膠硬管之物料採購合約，約
    定交貨地點為被告台北工區或所指定之中華民國台灣地區，被告分別於八十六年
    十月十八日及八十七年三月二十七日以書面通知原告、台電公司南投區營業處及
    彰化區營業處將於八十六年十一月二十八日及八十七年四月八日派員會同台電公
    司至原告處驗收塑膠硬管，業據提出物料採購合約書、被告八十六年十一月十八
    日北勢道中字第八六一一一號驗收通知單、八十七年三月二十七日北勢道中字第
    八七０三二七號驗收通知單、台電公司南投區營業處八十六年十一月八日成品出
    廠紀錄、八十七年四月八日成品出廠紀錄為證，復為被告所不爭執，堪信為真實
    。原告另陳稱於八十六年十二月十七日、十二月二十七日、八十七年一月十四日
    、二月九日、三月五日、三月七日、四月七日將塑膠硬管運送至系爭工地，有出
    貨單為憑，並經證人即貨運司機林文欽及韋暉明分別到庭結證屬實，被告亦自承
    北勞彰工程並未向其他公司訂購塑膠硬管，足見系爭工地程使用之塑膠硬管確為
    原告所出售並交付。被告辯稱已將系爭工程委由展暉公司協辦，並口頭約定所需
    塑膠硬管由展暉公司向原告採購，系爭貨物係展暉公司直接向原告採購，且依採
    購合約約定，訂貨應以被告通知單為準，被告並未向原告訂貨。則本件所應審究
    者厥為系爭貨物是否為被告所訂購？經查：
（一）系爭貨物係被告工地負責人雷國洋以電話通知原告訂貨，業經原告公司負責出
      貨職員證人林美珍到庭證明屬實，被告雖辯稱工地負責人為王錫勇，並提出八
      十六年十月三日與展暉公司簽訂之承攬工程（作）承諾書為證，惟被告於八十
      六年八月七日致業主台電公司之工程開工報告單載明常駐工地負責人為雷國洋
      ，則被告嗣後與展暉公司另行約定工地負責人應僅於其內部生效。
（二）次查，原告已將系爭貨物送至系爭工地業如前述，而系爭貨物亦經被告員工王
      又平、吳漢耀、郭連發、游海棠、張德生簽收，被告雖以渠等係展暉公司員工
      置辯，然經本院向台電公司彰化區營業處函詢出貨單客戶簽收欄內署名王又平
      等人是否曾代表被告參加該處舉辦之開工前工安講習，據台電公司彰化區營業
      處八十七年十二月十六日八七彰區工務發字第一九七七號函檢送開工前工作講
      習簽名單所載，王又平等人為被告參加人員，足認系爭貨物確經被告員工簽收
      無誤。
（三）第查，依被告與展暉公司簽訂之承攬工程（作）承諾書第三條約定，本工程連
      工帶料施工（除主要器材塑膠管類及件等，由貴中心即被告供應外），被告固
      辯稱曾口頭約定所需塑膠硬管由展暉公司向原告採購，卻未舉證以實其說，所
      辯即非可採，則系爭工地所須塑膠硬管依約既應由被告提供，展暉公司何須訂
      購塑膠硬管？益證系爭貨物應係被告向原告訂購以供展暉公司施作系爭工程。
（四）至被告另以原告提出為證之出貨單抬頭原為展暉公司，原告為請款乃將展暉劃
      掉改寫為北勞，系爭貨物應為展暉公司向原告訂購云云，惟經證人林美珍證稱
      ：伊原誤以為雷國洋為展暉公司人員，嗣經雷國洋告知乃將送貨單抬頭改寫為
      北勞等語，而被告向台電公司為開工報告時，尚未與展暉公司訂立上開承攬契
      約，其委派雷國洋為被告常駐工地負責人，則雷國洋應為被告在系爭工地之代
      理人，證人林美珍所證尚與事理無違。
（五）復查，塑膠硬管之物料採購合約特別要項第六條固約定甲方（即被告）會請台
      電會驗，並非代表訂貨，訂貨仍依甲方通知單為準，並以交貸通知單為請款依
      據。按民法第三百五十四條第二項規定，當事人就標的物及其價金互相同意者
      ，買賣契約即為成立；而當事人約定其契約須用一定之方式，有以保全其契約
      之證據為目的者，亦有為契約須待方式完成始成立之意思者，不一而足；本件
      塑膠硬管之物料採購合約已就塑膠硬管之規格、品質、單價、交貨地點、交貨
      期限及付款辦法約定甚明，應認兩造之買賣契約業已成立，所謂訂貨依通知單
      為之，係指嗣後依約各批交貨數量、地點及日期應以通知單為之，僅為保全該
      契約之證據，若未以通知單為之尚不影響本件買賣之效力。本件訂貨被告雖未
      以通知單為之，惟以系爭貨物係被告委派之代理人雷國洋所訂購，而系爭貨物
      均已交貨完畢，復為被告所收受而使用於北勞彰化工地，應認系爭貨物確為被
      告所訂購。
四、從而，原告本於買賣之法律關係請求被告給付一百一十二萬七千九百六十八元，
    及自支付命令送達翌日即八十七年八月八日起至清償日止，按週年利率百分之五
    計算之利息為有理由，應予准許。
五、本件事證已臻明確，兩造其餘攻擊防禦方法，於本判決結果不生影響，爰不一一
    論述，併此敘明。
六、假執行之宣告：
    兩造陳明願供擔保以代釋明，聲請宣告假執行或免為假執行，均核無不合，爰分
    別酌定相當之擔保金額予以准許。
據上論斷：原告之訴為有理由，並依民事訴訟法第七十八條、第三百九十條第二項、
第三百九十二條，判決如主文。
中      華      民      國    八十九    年      二      月      三      日
                              民事第四庭法      官  劉又菁


司法院資訊處製作；財團法人民間司法改革基金會備份。
